臺灣臺中地方法院刑事判決　　　　　　 100年度訴字第2748號
公　訴　人　臺灣臺中地方法院檢察署檢察官
被　　　告　陳柏森
選任辯護人　郭隆偉律師
上列被告因偽造文書等案件，經檢察官提起公訴（100 年度偵字
第17574 、19215 號），經被告於本院準備程序中就被訴事實為
有罪之陳述，本院合議庭裁定由受命法官獨任進行簡式審判程序
，判決如下：
    主    文
陳柏森共同行使偽造公文書，足以生損害於公眾及他人，處有期
徒刑貳年貳月，未扣案之「法務部行政執行署台北執行處凍結管
制命令印」印章壹顆；扣案之「法務部行政執行署台北執行處凍
結管制命令印」印文共伍枚，均沒收。又共同行使偽造公文書，
足以生損害於公眾及他人，處有期徒刑壹年，未扣案之「法務部
行政執行署台北執行處凍結管制命令印」印章壹顆；扣案之「法
務部行政執行署台北執行處凍結管制命令印」印文共參枚，均沒
收。應執行有期徒刑參年，未扣案之「法務部行政執行署台北執
行處凍結管制命令印」印章壹顆；扣案之「法務部行政執行署台
北執行處凍結管制命令印」印文共捌枚，均沒收。
    犯罪事實
一、陳柏森自民國100 年3 月間某日起，與姓名、年籍不詳綽號
    「阿平」、「小白」等之成年男子所屬詐欺集團成員，共同
    意圖為自己不法所有，而基於冒充公務員行使職權、行使偽
    造公文書、私文書及詐欺取財之犯意聯絡，陳柏森與該詐欺
    集團約定，以詐得1 被害人獲取新臺幣（下同）8,000 元為
    報酬，而為下列犯行：
（一）先由該詐欺集團成員分別假冒社會局、警察局、臺灣臺北
      地方法院檢察署等政府機關所屬公務員之名義，於100 年
      3 月16日中午11時30分許，撥打電話向李慶平佯稱：李慶
      平涉及帳戶洗錢，需將其所有之金融帳戶內之金錢交付監
      管云云，再由詐欺集團成員於不詳時、地偽刻「法務部行
      政執行署台北執行處凍結管制命令印」印章1 顆（未扣案
      ），蓋用於扣案之「法務部台北行政執行處凍結管制執行
      命令」、「臺北地方法院地檢署監管科」、「臺灣台北地
      方法院檢察署傳票」等偽造公文書上，交付予陳柏森，繼
      由「阿平」駕駛不詳車牌號碼之自用小客車，搭載陳柏森
      至李慶平位在臺中市○區○○路243 號12樓之1 之住處，
      致李慶平陷於錯誤而交付名下中華郵政股份有限公司臺中
      四張犁郵局帳號0000000-0000000 號之存摺、印章（起訴
      書誤載為金融卡、密碼）予自稱書記官之陳柏森，陳柏森
      則交付上開偽造公文書5 張予李慶平收執，足生損害於臺
      北地方法院檢察署行使職務之信用性及李慶平。陳柏森詐
      得李慶平之存摺、印章後，而為下列取款行為：
   1.「阿平」搭載陳柏森於100 年3 月16日下午3 時25分許，
     前往臺中市龍井區新庄郵局，由陳柏森盜蓋李慶平之印章
     於取款憑條上，用以表示提領38萬5,000 元，該承辦人員
     因而陷於錯誤，交付38萬5,000 元現金予陳柏森，足生損
     害於中華郵政股份有限公司及李慶平。
   2.「阿平」搭載陳柏森，由陳柏森接續持李慶平之存摺、印
     章，於100 年3 月17日上午9 時45分，至臺中市○區○○
     路郵局，由陳柏森盜蓋李慶平之印章於取款憑條上，用以
     表示提領35萬元，該承辦人員因而陷於錯誤，交付35萬元
     現金予陳柏森，足生損害於中華郵政股份有限公司及李慶
     平。
   3.「阿平」及陳柏森承前犯意，於100 年3 月17日上午10時
     許，約同李慶平先至臺中市力行郵局自行提領50萬元後，
     在該郵局外將該款項交予陳柏森。李慶平再於同日至臺中
     市四張犁郵局解約定存後，提領50萬元返回臺中市力行國
     小大門旁，將該款項交予陳柏森。
   4.陳柏森取得上開款項後，由「阿平」交付予姓名、年籍不
     詳之詐欺集團成員。
     嗣李慶平發現受騙而報警處理。
（二）該詐欺集團成員分別假冒臺中市政府職員、警察小隊長等
      政府機關公務員之名義，於100 年6 月2 日上午8 時許，
      撥打電話向張秀雲佯稱：張秀雲之老人年金有問題、要抓
      詐欺集團，需張秀雲之配合云云，再由詐欺集團成員持以
      前開偽刻之印章1 顆，蓋用於扣案之「法務部台北行政執
      行處凍結管制執行命令」、「臺北地方法院地檢署監管公
      證科」、「臺灣台北地方法院檢察署傳票」等偽造之公文
      書影本，交付予陳柏森，繼由「阿平」駕駛不詳車牌號碼
      之自用小客車，搭載陳柏森、「小白」前往張秀雲位在臺
      中市南屯區○○○○路20巷24號之住處，致張秀雲陷於錯
      誤而交付名下中華郵政股份有限公司臺中南屯路郵局帳號
      00 00000-0000000號之提款卡、密碼予自稱檢調人員之陳
      柏森，陳柏森則交付上開偽造公文書影本3 張予張秀雲收
      執，足生於臺北地方法院檢察署行使職務之信用性及張秀
      雲。陳柏森詐得張秀雲之提款卡、密碼後，即由「小白」
      持之前往臺中市○○路○ 段212 號之「7-11」超商附設自
      動櫃員機之自動付款設備，並輸入提款卡密碼，以此不正
      之方法由該自動櫃員機之自動付款設備各提領張秀雲所有
      存於郵局帳戶內之存款10萬元（分5 次提領，各為2 萬元
      、2 萬元、2 萬元、2 萬元、2 萬元）。嗣張秀雲發現受
      騙而報警處理。
二、案經臺中市政府警察局第三分局、第四分局報告臺灣臺中地
    方法院檢察署檢察官偵查起訴。
    理    由
壹、程序部分：
一、按除被告所犯為死刑、無期徒刑、最輕本刑為3年以上有期
    徒刑之罪或高等法院管轄第一審案件者外，於第一次審判期
    日前之準備程序進行中，被告先就被訴事實為有罪之陳述時
    ，審判長得告知被告簡式審判程序之旨，並聽取當事人、代
    理人、辯護人及輔佐人之意見後，裁定進行簡式審判程序，
    刑事訴訟法第273 條之1 第1 項定有明文。查被告陳柏森被
    訴偽造文書等案件，非前開不得進行簡式審判程序之案件，
    經被告於準備程序時就被訴之事實為有罪之陳述，且經本院
    告知被告簡式審判程序之旨，聽取被告、檢察官及選任辯護
    人之意見後，爰依上揭規定裁定改依簡式審判程序審判之，
    先予敘明。
二、又簡式審判程序之證據調查，不受刑事訴訟法第159條第1項
    規定之限制，參諸刑事訴訟法第273條之2規定甚明。因此有
    關傳聞證據之證據能力限制規定無庸予以適用，且本案各項
    證據均無非法取得之情形，故本案以下所引證據，自均得作
    為認定事實之證據。
貳、實體方面：
一、認定犯罪事實所憑之證據及理由：
    上揭犯罪事實，業據被告陳柏森於本院準備程序及審理中自
    白不諱（見本院卷，第18頁正面、第23頁背面、第24頁正面
    ），核與證人即被害人李慶平、張秀雲於警詢證述被害過程
    大致相符【臺中市政府警察局第三分局刑案偵查卷宗（下稱
    ：三警卷），第9 頁正面至第11頁正面；臺中市政府警察局
    第四分局刑案偵查卷宗（下稱：四警卷），第5 頁正面至第
    7 頁正面】，並有扣案之「法務部台北行政執行處凍結管制
    執行命令」1 張、「臺北地方法院地檢署監管科」3 張、「
    臺灣台北地方法院檢察署傳票」1 張之偽造公文書共5 張（
    見三警卷，第35頁正面至第39頁正面）、證人即被害人李慶
    平之帳戶立帳申請書影本1 份、歷史交易明細1 份、取款憑
    條影本2 張、被告陳柏森在臺中市龍井區新庄郵局臨櫃影像
    翻攝照片2 張、內政部警政署刑事警察局中華民國100 年7
    月19日刑紋字第1000094050號鑑定書影本1 份、臺中市政府
    警察局第三分局刑案現場採證照片44張；證人即被害人張秀
    雲交易明細1 份、郵政存簿儲金簿封面影本1 份、扣案之「
    法務部台北行政執行處凍結管制執行命令」1 張、「臺北地
    方法院地檢署監管公證科」1 張、「臺灣台北地方法院檢察
    署傳票」1 張等偽造公文書影本3 張、內政部警政署刑事警
    察局刑紋字第1000082187號鑑定書影本1 份、100 年6 月2
    日被害人張秀雲詐欺案民眾提供可疑之車輛照片6 張、臺中
    市政府警察局第四分局偵辦被害人張秀雲遭詐欺案南屯路2
    段212 號7-11監視畫面翻攝照片13張在卷可憑（見三警卷，
    第17頁正面至第34頁背面；見偵19215 號卷，第12頁正面至
    第14頁正面；見四警卷，第8 頁正面至第9 頁正面、第11頁
    正面至第28頁正面），足見被告上揭自白確與事實相符。本
    件事證明確，被告犯行，洵堪認定，應依法論科。
二、論罪科刑及沒收：
（一）按刑法所謂公印，係指公署或公務員職務上所使用之印信
      而言，又所謂公印或公印文，係專指表示公署或公務員資
      格之印信而言，即俗稱大印與小官印及其印文（最高法院
      22年上字第1904號、69年台上字第693 號判例意旨可資參
      照）。又公印之形式凡符合印信條例規定之要件而製頒，
      無論為印、關防、職章、圖記，如足以表示其為公務主體
      之同一性者，均屬之（最高法院89年台上字第3155號判決
      可供參考）。從而不符印信條例規定或不足以表示公署或
      公務員之資格之印章，即不得謂之公印，僅為普通印章。
      又如於機關全銜之下「綴有他等文字」，即非依印信條例
      規定，由上級機關所製發之印信，以表示該機關之資格者
      甚明，自非公印。查本案扣案之「法務部台北行政執行處
      凍結管制執行命令」1 張、「臺北地方法院地檢署監管科
      」3 張、「臺灣台北地方法院檢察署傳票」1 張、「法務
      部台北行政執行處凍結管制執行命令」影本1 張、「臺灣
      台北地方法院檢察署傳票」影本1 張、「臺北地方法院地
      檢署監管公證科」影本1 張上偽刻「法務部行政執行署台
      北執行處凍結管制命令印」之印文各1 枚，其機關全銜之
      下既綴有「凍結管制命令印」等字，則僅為證明被害人所
      應交付之款項經凍結管制之意，而非依印信條例規定，由
      上級機關所製發之印信，以表示特定公署或機關之資格，
      揆諸前揭判例、判決意旨，上開偽造之印文共8 枚，自非
      屬公印文，僅為普通印文。公訴意旨認前揭印章係屬公印
      ，應屬誤會。至於公訴意旨另認該詐欺集團成員係分別於
      不詳時、地偽刻犯罪事實一（一）（二）之印章，惟以肉
      眼觀上揭偽造公文書上之印文彼此粗細大小相同、字體、
      樣式均同，堪認印文8 枚均屬同一印章所蓋用並無證據足
      以證明有偽刻2顆印章之情事，併此敘明。
（二）再按影本與原本可有相同之效果，如將原本予以影印後，
      將影本之部分內容竄改，重加影印，其與無制作權人將其
      原本竄改，作另一表示其意思者無異，應成立變造文書罪
      （最高法院73年台上字第3885號判例要旨、76年台上字第
      5264號判決要旨可參）。查被告及其所屬詐欺集團成員，
      先以前揭偽刻之印張蓋用在「法務部台北行政執行處凍結
      管制執行命令」原本1 張、「臺灣台北地方法院檢察署傳
      票」原本1 張、「臺北地方法院地檢署監管公證科」原本
      1 張，再各將之影印3 張影本，而交付予被害人張秀雲收
      執。是扣案之「法務部台北行政執行處凍結管制執行命令
      」1 張、「臺北地方法院地檢署監管科」3 張、「臺灣台
      北地方法院檢察署傳票」1 張、「法務部台北行政執行處
      凍結管制執行命令」影本1 張、「臺灣台北地方法院檢察
      署傳票」影本1 張、「臺北地方法院地檢署監管公證科」
      影本1 張，均為冒用法務部臺北行政執行處、臺灣臺北地
      方法院檢察署等公署名義所為之文書，顯屬公文書。而被
      告佯裝書記官及檢調人員與其所屬詐欺集團成員分別假冒
      政府機關所屬公務員之名義對被害人李慶平、張秀雲行騙
      ，自有冒充公務員而行使其職權之行為。復被告將被害人
      李慶平之印章盜蓋於存款憑條上，交付予郵局人員以憑領
      取存款，為無權而擅加使用印章以偽造該取款憑條之行為
      。
（三）核被告就犯罪事實一（一）所為，係犯刑法第158 條第1
      項僭行公務員職權罪、同法第216 條、第211 條之行使偽
      造公文書罪、同法第216 條、第210 條之行使偽造私文書
      罪、同法第339 條第1 項詐欺取財罪。其就犯罪事實一（
      二）所為，係犯刑法第158 條第1 項僭行公務員職權罪、
      同法第216 條、第211 條之行使偽造公文書罪、同法第
      339 條第1 項詐欺取財罪及第339 條之2 第1 項之非法由
      自動付款設備取財罪。
   1.被告偽刻「法務部行政執行署台北執行處凍結管制命令印
     」印章1顆及偽造前開公文書上之印文共8 枚，係偽造公文
     書之階段行為，與其偽造前開公文書之低度行為，均為其
     後之行使偽造公文書高度行為所吸收，均不另論罪。被告
     盜蓋被害人李慶平印章於取款憑條上之行為係偽造私文書
     之部分行為，應為偽造私文書行為所吸收，而偽造私文書
     後復持以行使，其偽造之低度行為被行使之高度行為吸收
     ，亦不另論罪。
   2.再共同實施犯罪行為之人，在合同意思範圍以內，各自分
     擔犯罪行為之一部，相互利用他人之行為，以達其犯罪之
     目的者，即應對於全部所發生之結果，共同負責，且共同
     正犯之意思聯絡，原不以數人間直接發生者為限，即有間
     接之聯絡者，亦包括在內（最高法院著有92年度台上字第
     5407號判決意旨可參）。而被告陳柏森既與其他詐欺集團
     成員有所聯絡，並知悉渠等詐騙被害人李慶平、張秀雲之
     計畫，而經詐騙集團成員指示向被害人李慶平、張秀雲收
     取存摺、印章、金錢並交付上開偽造之公文書牟利，則其
     所為顯與姓名、年籍不詳之綽號「阿平」、「小白」等成
     年男子所屬之詐欺集團成員各自分擔犯罪行為之一部，分
     工合作並相互利用其他詐欺集團成員之行為以達犯罪之目
     的，縱其並未親自撥打電話予被害人、亦未親自偽造公文
     書且僅與部分共犯有所謀議聯繫，亦應對於全部所發生之
     結果共同負責，而與「阿平」、「小白」所屬之詐欺集團
     成員間均為共同正犯。
   3.就被告所為犯罪事實一（一）部分，其中詐欺取財行為：
     （1 ）於100 年3 月16日持被害人李慶平之存摺、印章，
     前往臺中市龍井區新庄郵局，盜蓋其印章於取款憑條上，
     向郵局人員表示欲提領38萬5,000 元，該郵局人員因而陷
     於錯誤交付38萬5,000 元現金予被告；（2 ）被告於同年
     月17 日 上午9 時45分許，再持被害人李慶平之存摺、印
     章，前往臺中市○區○○路郵局，盜蓋其印章於取款憑條
     上，向郵局人員表示欲提領35萬元，該郵局人員因而陷於
     錯誤交付35萬元現金予被告；（3 ）被告復於同年月17日
     上午10 時 許，2 次收受被害人李慶平各交付之50萬元。
     被告4 次取款行為，係於密切接近之時、地所為，且侵害
     同一法益，各行為之獨立性極為薄弱，依一般社會健全關
     念，在時間差距上，難以強行分開，在刑法評價上，以視
     為數個舉動之接續施行，合為包括之一行為予以評價，較
     為合理，應屬接續犯。被告就犯罪事實一（一）所為，其
     目的既為施用詐術致被害人李慶平陷於錯誤而交付財物，
     而以接續之一行為同時觸犯僭行公務員職權罪、行使偽造
     公文書罪、行使偽造私文書罪及詐欺取財罪，為想像競合
     犯，應依刑法第55條之規定，從一重之行使偽造公文書罪
     。
   4.被告就犯罪事實一（二）所為，其目的亦為施用詐術致被
     害人張秀雲陷於錯誤而交付財物，而以而以接續之一行為
     同時觸犯僭行公務員職權罪、行使偽造公文書罪、詐欺取
     財罪及非法由自動付款設備取財罪，為想像競合犯，應依
     刑法第55條之規定，從一重之行使偽造公文書罪。
   5.被告就犯罪事實一（一）、（二）所為，犯意各別、行為
     互殊，應分論併罰。
（四）公訴意旨已論究被告陳柏森就犯罪事實一（一）部分，持
      被害人李慶平之存摺、印章至郵局臨櫃取款，惟漏未論及
      適用法條（刑法第210 、216 條），尚有未恰，惟因該部
      分與業經起訴書之僭行公務員職權、行使偽造公文書、詐
      欺取財犯行間，有想像競合犯之裁判上一罪關係，已如前
      述，應為起訴效力所及，基於審判不可分原則，本院自應
      併予審理。
（五）爰審酌被告年輕力壯，不思努力工作賺取生活所需，反加
      入詐欺集團詐騙無辜被害人，法治觀念已有嚴重偏差，且
      利用人民對於公務機關之信賴為詐騙犯行，嚴重破壞國家
      公權力機關之威信，又其詐騙金額非屬小額，損害被害人
      李慶平、張秀雲之財產法益甚鉅，所為甚非可取，被告犯
      後坦承犯行，態度良好，顯有悔意，其配合警方追緝上源
      惟警查無可用情資，此有臺中市政府刑事警察大隊員警職
      務報告1 份附卷可參等一切情狀，分別量處如主文所示之
      刑，並定其應執行之刑，以示懲儆。原起訴檢察官，雖就
      被告犯罪事實一（一）（二）部分具體求刑定應執行刑有
      期徒刑5 年，惟觀諸被告於本案中之角色、及於本院審理
      時坦認全部犯行，上開量刑意見恐嫌過重，附此敘明。
（六）未扣案之「法務部行政執行署台北執行處凍結管制命令印
      」印章1 顆，因無證據證明業已滅失，依刑法第219 條規
      定，不問屬於犯人與否，沒收之。又扣案之「法務部台北
      行政執行處凍結管制執行命令」1 張、「臺北地方法院地
      檢署監管科」3 張、「臺灣台北地方法院檢察署傳票」1
      張、「法務部台北行政執行處凍結管制執行命令」影本1
      張、「臺灣台北地方法院檢察署傳票」影本1 張、「臺北
      地方法院地檢署監管公證科」影本1 張等偽造公文書，業
      經被告向被害人李慶平、張秀雲行騙收款時交予渠等收受
      ，已非被告所有，雖毋庸沒收，但其上蓋用之「法務部行
      政執行署台北執行處凍結管制命令印」印文共8 枚，既屬
      偽造，仍應依刑法第219 條之規定沒收。至於未扣案之偽
      造郵局「取款憑條」2 紙，非屬被告所有，本院無從為沒
      收之諭知，併此敘明。
據上論斷，應依刑事訴訟法第273條之1第1項、第299條第1 項前
段，刑法第28條、第158 條第1 項、第210 條、第211 條、第21
6 條、第339 條第1 項、第339 條之2 第1 項、第55條、第219
條、第51條第5款，刑法施行法第1 條之1 ，判決如主文。
中    華    民    國   100    年    11    月    23    日
                  刑事第三庭    法  官  陳玟珍
以上正本證明與原本無異。
如不服本判決應於收受送達後10日內向本院提出上訴書狀，並應
敘述具體理由；其未敘述上訴理由者，應於上訴期間屆滿後20日
內向本院補提理由書（均須按他造當事人之人數附繕本）「切勿
逕送上級法院」。
                                書記官  詹東益
中    華    民    國   100    年    11    月    23    日
附錄論罪科刑法條：
刑法第158條第1項（僭行公務員職權罪）
    冒充公務員而行使其職權者，處三年以下有期徒刑、拘役或
五百元以下罰金。
    第210條（偽造變造私文書罪）
    偽造、變造私文書，足以生損害於公眾或他人者，處五年以
下有期徒刑。
    第211條（偽造變造公文書罪）
    偽造、變造公文書，足以生損害於公眾或他人者，處一年以上七
年以下有期徒刑。
    第216條（行使偽造變造或登載不實之文書罪）
    行使第二百十條至第二百十五條之文書者，依偽造、變造文
書或登載不實事項或使登載不實事項之規定處斷。
    第339條第1項（普通詐欺罪）
    意圖為自己或第三人不法之所有，以詐術使人將本人或第三
人之物交付者，處五年以下有期徒刑、拘役或科或併科一千元以
下罰金。
    第339 條之2 第1 項（違法由自動付款設備取得他人之物之
       處罰）
    意圖為自己或第三人不法之所有，以不正方法由自動付款設
備取得他人之物者，處三年以下有期徒刑、拘役或一萬元以下罰
金。